【裁判字號】    99,司財管,1
【裁判日期】    990802
【裁判案由】    指定遺產管理人等
【裁判全文】
臺灣板橋地方法院民事裁定             99年度司財管字第1號
聲  請  人  行政院衛生署中央健康保險局
法定代理人  乙○○
上列聲請人聲請對被繼承人甲○○指定遺產管理人事件，本院裁
定如下：
    主    文
聲請駁回。
聲請程序費用由聲請人負擔。
    理    由
一、按繼承開始時，繼承人之有無不明，而無親屬會議或親屬會
    議未於1 個月內選定遺產管理人者，利害關係人或檢察官固
    得聲請法院選任遺產管理人，並由法院依公示催告程序，定
    6 個月以上之期限，公告繼承人，命其於期限內承認繼承；
    ，又先順序繼承人均拋棄其繼承權時，由次順序之繼承人繼
    承，其次順序繼承人有無不明或第四順序之繼承人均拋棄其
    繼承權者，準用關於無人承認繼承之規定；民法第1177條、
    第1178條、第1176條第6 項分別定有明文。而所謂繼承人之
    有無不明，係指被繼承人之直系血親卑親屬、配偶、父母、
    兄弟姊妹及祖父母無一人出現，究竟有無繼承人尚在不明狀
    態之情形而言。
二、本件聲請意旨略以：緣被繼承人甲○○因違反健保法規，於
    民國91年4 月23日為聲請人以健保桃字第0910004091號處份
    書處罰鍰新台幣（下同）2,153,692 元及積欠醫療費用1,07
    6,846 元，惟被繼承人於93年11月13日死亡，繼承人均拋棄
    繼承權，是否仍有應繼承人不明，親屬會議並未於一個月內
    選定遺產管理人，聲請人對其遺產無法行使權利，為確保聲
    請人之權利，爰聲請鈞院指定相對人之遺產管理人等語。
三、經查：聲請人前開主張，固據其提出、中央健康保險局罰鍰
    處分書、臺北高等行政法院債權憑證、本院97年4 月24日板
    院輔家科春梅字第026708號函影本等件為證。惟依聲請人所
    提上開資料以觀，被繼承人劉哲瑋之配偶王浩然及子女葉家
    欣、葉家榮雖均拋棄繼承權，惟其第一順序次親等之法定繼
    承人即其孫女蘇可晴，雖曾於94年3 月10日向本院聲明拋棄
    繼承，惟因欠缺法定要件，未依限補正，本院已於94年5 月
    13日以94年度繼字第530 號裁定駁回，經依職權調閱上開卷
    宗核閱無誤，從而被繼承人之孫女蘇可晴仍為被繼承人之合
    法繼承人，且亦查無事證足認上開法定繼承人另有拋棄或喪
    失繼承權之情事，是以被繼承人甲○○並非繼承人有無不明
    ，亦非繼承人均拋棄繼承權或已死亡之情況，聲請人遽為聲
    請選任被繼承人甲○○之遺產管理人，與首揭法規定自有未
    合，應予駁回。
四、依非訟事件法第21條第1 項裁定如主文。
五、如對本裁定抗告須於裁定送達後10日內向本院提出抗告狀。
中    華    民    國    99    年    8     月    2     日
                  家事法庭      司法事務官  游淑婷

司法院資訊處製作；財團法人民間司法改革基金會備份。
